【裁判字號】    97,建,166
【裁判日期】    990803
【裁判案由】    給付工程款
【裁判全文】
臺灣板橋地方法院民事判決               97年度建字第166號
原      告  紘煒科技股份有限公司（原名安家保全股份有限公
            司）
法定代理人  甲○○
訴訟代理人  乙○○
            陳石山律師
            游涵歆律師
被      告  瑞綺機電工程有限公司
法定代理人  丙○○
訴訟代理人  張躍騰律師
上列當事人間給付工程款事件，本院於民國99年7月20日言詞辯
論終結，判決如下：
    主  文
被告應給付原告新台幣陸拾伍萬壹仟玖佰柒拾壹元，及自民國九
十七年十二月十一日起至清償日止，按年息百分之五計算之利息
。
訴訟費用由被告負擔。
本判決第一項於原告以新台幣貳拾貳萬元供擔保後，得假執行。
但被告得以新台幣陸拾伍萬壹仟玖佰柒拾壹元預供擔保而免為假
執行。
    事實及理由
一、原告起訴主張：(一)原告與被告於民國95年6月13日就訴外人
    偉祥建設股份有限公司（下稱偉祥公司）「萬華區○○○段
    案」新建工程中之免持彩色電視對講防盜、彩色監視、共同
    天線等系統及工程施工（下稱康定路工程）訂立合約書，由
    原告向被告承作該工程，經追加減工程款後，總價款為新台
    幣（下同）91萬4,755元（含稅）；復於96年2月5日就偉祥
    公司「南港區○○○段住宅新建工程」中之免持彩色電視防
    盜對講系統、電信及資訊系統、共同天線系統、彩色監視系
    統、車道號誌系統、圍牆紅外線系統等系統及工程施工（下
    稱向陽段工程，與康定路工程合稱系爭工程）訂立合約書，
    亦由原告向被告承作該工程，經追加減工程款後，總價款為
    260萬0,803元（含稅），迄今被告就康定路工程僅給付原告
    工程款78萬2,945元，尚有13萬1,810元未付；就向陽段工程
    僅給付原告工程款208萬0,642元，尚有520,161元未付，合
    計未付工程款為65萬1,971元（131,810+520,161＝65 1,971
    ）。(二)原告施作完畢後，因依系爭工程合約書第8條約定，
    係以被告驗收合格為請款條件，原告乃多次催請被告辦理驗
    收，被告均藉詞拖延遲不辦理，惟被告與偉祥公司就上開新
    建工程則已辦理驗收合格，偉祥公司亦將工程款全數給付被
    告，並未就原告施作部分對被告扣除任何款項，且因該新建
    工程之住戶皆已入住，目前亦不可能再就系爭工程進行驗收
    ，是前述請款條件已因被告不正當之行為而無法成就，應依
    民法第101條第1項規定視為條件已成就，爰依系爭工程合約
    書第8條約定及民法第101條第1項規定，訴請被告給付工程
    款65萬1,971元等情。並聲明：(一)被告應給付原告65萬1,971
    元，及自起訴狀繕本送達翌日起至清償日，按年息百分之5
    計算之利息；(二)願供擔保請准宣告假執行。
二、被告則以：(一)原告就系爭工程項目未依被告提供之原設計圖
    說數量為實際估算、報價，導致嗣後頻頻藉故追加工程項目
    ，並就原應依圖納入系爭工程項目者，另以追加工程之名目
    向被告報價，又原告稱其所請之工程款（含原定及追加工程
    ）已於追加工程訂約日期前全部竣工，並不實在，且原告更
    提供不合於兩造契約所約定品牌之工程項目為施作，系爭工
    程自未達於驗收階段，原告應就其主張系爭工程已施作完成
    及通知被告驗收未完成之事實，舉證以實其說。(二)被告承包
    施作偉祥公司之前述兩項新建工程，因有非可歸責於被告之
    事由，導致現場條件變更之情形，完工日期均有所延宕，偉
    祥公司因交屋期限已屆，恐有違約之慮，故無法與被告進行
    實際驗收，而要求被告逕向該新建工程住宅之管理委員會或
    住戶直接負責，始給付被告除保固款外之款項。(三)經被告與
    原告分別於99年3月5日及同年3月19日就系爭工程現場勘驗
    結果及卷內資料所示，原告尚有未依系爭工程合約之材料施
    作而達於完工階段者，金額暫計於37萬1,415元至40萬3,415
    元之範圍內應為扣減。(四)依債之效力相對性法理，除非原告
    能證明偉祥公司與被告間簽訂工程施作之內容，與系爭工程
    契約相一致外，否則不能將被告與業主之驗收合格結果視同
    本件之驗收，否則將脫離契約所拘束主體及客體之範圍等語
    ，資為抗辯。並聲明：(一)原告之訴及假執行之聲請均駁回；
    (二)如受不利判決，願供擔保請准宣告免為假執行。
三、查兩造於95年6月13日就偉祥公司「萬華區○○○段案」新建
    工程中之康定路工程訂立合約書，由原告向被告承作該工程
    ，經追加減工程款後，總價款為91萬4,755元（含稅）；復
    於96年2月5日就偉祥公司「南港區○○○段住宅新建工程」
    中之向陽段工程訂立合約書，亦由原告向被告承作該工程，
    經追加減工程款後，總價款為260萬0,803元（含稅），迄今
    被告分別尚有工程款13萬1,810元、520,161元未付，合計為
    65萬1,971元，兩造就系爭工程雖未辦理驗收，惟被告與偉
    祥公司就上開新建工程則已辦理驗收合格，偉祥公司亦將工
    程款全數給付被告，並未就原告施作部分對被告扣除任何款
    項，且因該新建工程之住戶皆已入住，目前亦不可能再就系
    爭工程進行驗收之事實，有合約書、報價單、應收帳款明細
    及發票在卷可稽（本院卷一第5至29頁），且為兩造所不爭
    執，自堪信為真實。
四、原告主張其就系爭工程均已依約施工完畢，乃被告拒不辦理
    驗收手續，仍應將未付工程款65萬1,971元給付原告等情，
    則為被告所不否認，並以前詞置辯。經查：
  (一)本件係被告向偉祥公司承包前述新建工程後，再將其中之一
    部分即系爭工程轉交原告承作，雖前後兩契約為不同之債權
    債務關係，各自獨立且互不拘束，惟被告就系爭工程既完全
    委由原告施作，以為被告履行新建工程契約有關該部分之義
    務，則依一般經驗法則判斷，系爭工程之施作內容，自應與
    新建工程就該部分所約定之標的物品牌、數量及品質相符，
    且於被告與偉祥公司就新建工程已辦理驗收合格，偉祥公司
    亦將工程款全數給付被告，並未就原告所施作系爭工程對被
    告扣除任何款項之情形，已堪認原告就系爭工程均已依約履
    行完畢。被告固抗辯其對偉祥公司尚有保固款未領回，就系
    爭工程之未依債之本旨給付部分，偉祥公司仍得對其主張扣
    款云云，然系爭工程係由原告出具保固書及產品出廠證明（
    同上卷第103至116頁）供被告與偉祥公司辦理驗收合格，迄
    今保固書所示之保固期間均已屆滿，偉祥公司亦未就保固款
    對被告主張任何扣款，益徵被告上開所辯殊無可取。
  (二)被告復抗辯經兩造分別於99年3月5日及同年3月19日就系爭
    工程現場勘驗結果，原告施作系爭工程之標的物數量、品牌
    與合約書約定不符，應於37萬1,415元至40萬3,415元之範圍
    內扣減工程款云云，然上開新建工程（包括系爭工程）既經
    業主交付住宅管理委員會及住戶使用，相關機器經長期使用
    結果，難免有所損壞更換，遑論保固期間已經屆滿多時，自
    難於99年間勘驗查明96、97年間之施作內容，是被告此部分
    所辯仍無可採。
  (三)按依系爭工程之二合約書第8條第5項約定：「若乙方按裝完
    畢會同甲方人員驗收（自通知驗收日起壹星期內）甲方仍無
    法正常供電或其他原因致使無法驗收時，甲方仍需將該款項
    付清給乙方」，又民法第101條第1項規定，因條件成就而受
    不利益之當事人，如以不正當行為阻其條件之成就者，視為
    條件已成就，所謂不正當行為，應不僅限於作為，不作為亦
    屬之，祇須依客觀之事實足認該受不利益之當事人，有阻止
    條件成就之故意，不論其係積極的作為防止條件成就，或消
    極的不作為使條件無法成就均屬之。查原告施作之系爭工程
    既經業主偉祥公司完成驗收，並如數給付工程款予被告，被
    告拒不與原告辦理驗收，於今該新建工程之住戶皆已入住，
    已無法再就系爭工程進行驗收，依上開說明，應認前述請款
    條件已因被告不正當之行為而無法成就，應視為條件已成就
    。
五、從而，原告依系爭工程合約書第8條約定及民法第101條第1
    項規定，訴請被告給付工程款65萬1,971元，及自起訴狀繕
    本送達翌日即97年12月11日起至清償日，按年息百分之5計
    算之利息，為有理由，應予准許。
六、兩造陳明願供擔保請為准、免假執行之宣告，經核均無不合
    ，爰分別酌定相當擔保金額准許之。
七、本件事證已臻明確，兩造其餘攻擊防禦方法及舉證，核與判
    決結果不生影響，爰不一一論述，併此敘明。
八、訴訟費用負擔之依據：民事訴訟法第78條。
中    華    民    國    99    年    8     月    3     日
                  民事第二庭    法  官  連士綱
以上正本係照原本作成
如對本判決上訴，須於判決送達後20日內向本院提出上訴狀。如
委任律師提起上訴者，應一併繳納上訴審裁判費。
中    華    民    國    99    年    8     月    3     日
                                書記官  吳俞玲

司法院資訊處製作；財團法人民間司法改革基金會備份。
